臺灣彰化地方法院刑事判決　　　　　　　　96年度易字第14號
公　訴　人　臺灣彰化地方法院檢察署檢察官
被　　　告　甲○○
上列被告因詐欺案件，經檢察官提起公訴（95年度偵字第10278
號），被告於準備程序為有罪之陳述，經本院合議庭裁定本件由
受命法官獨任進行簡式審判程序，判決如下：
    主  文
甲○○幫助意圖為自己不法之所有，以詐術使人將本人之物交付
，處有期徒刑伍月，如易科罰金，以銀元佰元即新臺幣玖佰元
折算壹日。
    事  實
一、甲○○可預見金融機構帳戶係個人理財之重要工具，且係個
    人財產、信用之表徵，如任意交予他人使用，或經不詳年籍
    姓名之人無故蒐集，有供作財產犯罪用途之可能，縱若他人
    持有其存摺、金融卡後，自行或轉交他人用以實施犯罪，供
    作被害人匯款之用，仍不違背其本意，而基於上開幫助他人
    詐欺取財之不確定故意，於民國94年11月間，在臺中市○○
    路，將其向臺中商業銀行股份有限公司（下稱臺中商銀）芬
    園分行申請開戶之帳戶帳號000000000000號之存摺、金融卡
    密碼、金融卡、印章等物，交付予姓名、年籍不詳之人。該
    姓名年籍不詳之人取得上開存摺等資料後，即持之作為所屬
    詐欺集團向不特定人詐財之人頭帳戶使用。嗣於94年11月10
    日，乙○○遭上述詐騙集團成員詐稱其中獎而陷於錯誤，並
    依指示於翌日即11月11日將其新臺幣（下同）18萬元匯入上
    開甲○○帳戶內，其後乙○○查覺有異，報警處理，始查悉
    上情。
二、案經臺中縣警察局清水分局報告臺灣臺中地方法院檢察署呈
    請臺灣高等法院檢察署移轉臺灣彰化地方法院檢察署檢察官
    偵查起訴。
    理  由
一、本件被告甲○○所涉係死刑、無期徒刑、最輕本刑為3年以
    上有期徒刑或高等法院管轄第一審案件以外之罪，並於本院
    行準備程序時就被訴事實為有罪之陳述，本院合議庭依刑事
    訴訟法第273條之1規定，經評議結果，裁定改由受命法官獨
    任行簡式審判程序，合先敘明。
二、上揭犯罪事實，業據被告甲○○於本院行準備程序及審理時
    坦承，核與證人乙○○於警訊中證述之情節相符，被告於94
    年11月4日申請電話銀行服務、非約定帳戶轉帳服務，並領
    取金融卡，有臺中商業銀行存款業務往來申請約定書附卷可
    稽，又被告明知辦理銀行帳戶只需身分證件及100元即可申
    辦，竟交付存摺等物與姓名年籍不詳之人，並依對方指示申
    辦電話語音服務、非約定帳戶轉帳服務及金融卡等情，業據
    被告於本院審理時坦承在卷，其有幫助詐欺之不確定故意，
    已可認定。被告於申辦上開服務之後，於94年11月11日15時
    25 分即有被害人乙○○匯入之18萬元款項，亦有郵政跨行
    匯款申請書、臺中商業銀行芬園分行帳號000000000000號帳
    戶之交易明細（均影本）附卷可查。足徵被告自白核與事實
    相符，應堪採信。本件事證明確，被告幫助詐欺犯行，堪以
    認定，應依法論科。
三、被告行為後，刑法於94年2月2日修正公布、刑法施行法於95
    年6月14日修正公布、罰金罰鍰提高標準條例於95年5月17日
    修正公布，並均於95年7月1日施行，關於本案應適用之新、
    舊法，茲比較如下：
（一）刑法第2條第1項規定，係規範行為後法律變更所生新舊法
      律比較適用之準據法，於95年7月1日刑法施行後，應適用
      刑法第2條第1項之規定，為「從舊從輕」之比較（最高法
      院95年5月23日第8次刑事庭會議決議第1點第1項參照）。
（二）刑法第30條雖就幫助犯之法條文字為部份修正，然此修正
      僅為法理之明文化，非屬法律之變更，應無庸依刑法第2
      條第1項為新舊法有利之比較（該條修正理由及最高法院
      95年第8次刑事庭會議決議第5點第2項之意旨參照）。
（三）刑法第33條第5款關於罰金刑之規定，由「罰金：1元以上
      」修正為「罰金：新臺幣1千元以上，以百元計算之」，
      本案刑法第339條第1項詐欺取財罪關於「或科或併科1千
      元以下罰金」之罰金刑部分，以被告行為時之法律即修正
      前第33條第5款規定，最有利於被告。
（四）刑法施行法第1條之1增訂施行前，依罰金罰鍰提高標準條
      例第1條前段、現行法規所定貨幣單位折算新臺幣條例第2
      條規定，本案刑法第339條第1項詐欺取財罪關於「或科或
      併科1千元以下罰金」之罰金刑部分，應提高折算為或科
      或併科新臺幣3萬元以下罰金、得併科新臺幣3萬元以下罰
      金。刑法施行法修正增訂第1條之1規定：「中華民國94年
      1月7日刑法修正施行後，刑法分則編所定罰金之貨幣單位
      為新臺幣。94年1月7日刑法修正時，刑法分則編未修正之
      條文定有罰金者，自94年1月7日刑法修正施行後，就其所
      定數額提高為30倍。但72年6月26日至94年1月7日新增或
      修正之條文，就其所定數額提高為3倍。」依增訂條文提
      高並改為新臺幣後，本案刑法第339條第1項詐欺取財罪關
      於「或科或併科1千元以下罰金」之罰金刑部分，亦同為
      或科或併科新臺幣3萬元以下罰金、得併科新臺幣3萬元以
      下罰金，適用新、舊法結果並無不同。
（五）被告行為後，刑法第41條第1項前段關於易科罰金折算標
      準之規定，業於94年2月2日修正公布，並於95年7月1日施
      行，由「犯最重本刑為5年以下有期徒刑以下之刑之罪，
      而受6個月以下有期徒刑或拘役之宣告，因身體、教育、
      職業、家庭之關係或其他正當事由，執行顯有困難者，得
      以1元以上3元以下折算一日，易科罰金。」修正為「犯最
      重本刑為5年以下有期徒刑以下之刑之罪，而受6個月以下
      有期徒刑或拘役之宣告者，得以新臺幣1千元、2千元或3
      千元折算一日，易科罰金。」，修正前刑法第41條第1項
      前段之易科罰金折算標準，依修正刪除前之罰金罰鍰提高
      標準條例第2條規定，應就其原定數額提高為100倍折算一
      日，並依現行法規所定貨幣單位折算新臺幣條例第2條規
      定，以新臺幣元之3倍折算之，亦即，修正前刑法第41條
      第1項前段之易科罰金折算標準，應以銀元300元即新臺幣
      900元折算為一日，經比較新、舊法結果，應以被告行為
      時之法律即舊法較有利於被告。
（六）比較時應就罪刑有關之共犯、未遂犯、想像競合犯、牽連
      犯、連續犯、結合犯，以及累犯加重、自首減輕暨其他法
      定加減原因（如身分加減）與加減例等一切情形，綜其全
      部罪刑之結果而為比較（最高法院95年5月23日第8次刑事
      庭會議決議第1點第4項參照）。經綜合比較新、舊法之結
      果，以被告行為時之舊法較有利於被告，依刑法第2條第1
      項前段規定，本案自應適用被告行為時之法律即修正前刑
      法第33條第5款、第41條第1項前段，罰金罰鍰提高標準條
      例第1條前段、修正前罰金罰鍰提高標準條例第2條之規定
      ，並基於一體適用原則，適用修正前刑法第30條之規定。
四、核被告所為，係犯刑法第339條第1項、修正前刑法第30條第
    1項前段之幫助詐欺取財罪。被告以幫助他人犯罪之意思，
    參與犯罪構成要件以外之行為，為幫助犯，爰依修正前刑法
    第30條第2項之規定，按正犯之刑減輕其刑。爰審酌被告於
    警詢、偵查中矢口否認犯罪，辯稱係存摺遺失，嗣於本院準
    備程序時復辯稱係辦理貸款，嗣後始坦承犯行，犯後態度不
    甚佳，及衡量本件被害人被詐騙之金額達18萬元等一切情狀
    ，量處如主文所示之刑，並諭知如易科罰金之折算標準，以
    示懲儆。
據上論斷，應依刑事訴訟法第299條第1項前段、第273條之1第1
項，刑法第2條第1項前段、第339條第1項，修正前刑法第30條第
1項前段、第2項、第41條第1項前段，罰金罰鍰提高標準條例第1
條前段，修正前罰金罰鍰提高標準條例第2條，判決如主文。
本案經檢察官陳茂亭到庭執行職務
中　　華　　民　　國　　96　　年　　2　　月　    8　　日
                  刑事第六庭    法      官  林欣苑
以上正本證明與原本無異。
如不服本判決，應於判決送達後10日內向本院提出上訴狀 (須附
繕本)。
告訴人或被害人對於判決如有不服具備理由請求檢察官上訴者，
其上訴期間之計算係以檢察官收受判決正本之日期為準。
中　　華　　民　　國　　96　　年　　2 　　月　　13　　日
                                書  記  官  詹國立
中華民國刑法第339條
（普通詐欺罪）
意圖為自己或第三人不法之所有，以詐術使人將本人或第三人之
物交付者，處5年以下有期徒刑、拘役或科或併科1千元以下罰金
。
以前項方法得財產上不法之利益或使第三人得之者，亦同。
前二項之未遂犯罰之。
